臺灣桃園地方法院刑事判決　　　　　　　94年度交訴字第69號
公　訴　人　臺灣桃園地方法院檢察署檢察官
被　　　告　丁○○
選任辯護人　巫宗翰　律師
上列被告因業務過失致死案件，經檢察官提起公訴（94年度偵字
第937 號），本院判決如下：
    主  文
丁○○從事業務之人，因業務上之過失致人於死，處有期徒刑捌
月。
    事  實
一、丁○○係「幼寶企業有限公司」（下稱幼寶公司）之司機，
    平日以載送貨物為業，為從事駕駛業務之人。於民國93年11
    月27日14時40分許，駕駛幼寶公司所有車牌號碼LO-2920 號
    自用小客貨車，沿桃園縣楊梅鎮○○路由中壢市往新屋鄉方
    向行駛，行經楊梅鎮○○路○ 段324 號前，欲左轉進入楊梅
    鎮○○路551 巷2 弄之無號誌交岔路口時，本應注意行經無
    號誌交岔路口，應減速慢行並作隨時停車之準備，轉彎車應
    暫停讓直行車先行，而當時天候為晴天，有日間自然光線，
    係柏油道路，路面無缺陷等情形，並無不能注意之情事，竟
    疏未注意即逕行緊跟前方不詳車牌號碼廂型車左轉彎，通過
    該交岔路口，適有明知酒後不能騎乘機車，竟於酒後騎乘機
    車，且亦疏未注意車前狀況並減速慢行，並在時速速限50公
    里該路段，以時速80公里速度超速行駛之徐仁甫騎乘搭載己○○之車牌號碼HSW ─555 號機車，沿楊梅鎮○○路由新屋
    鄉往中壢市方向駛至該交岔路口，致閃煞不及，機車之前輪
    上方飾板、擋風板處，與丁○○所駕駛上揭自用小客貨車右
    後車門發生碰撞，徐仁甫於碰撞後，彈撞自小客貨車右側後
    車門玻璃車窗跌落地面，機車則於擦撞後滑行至楊梅鎮○○
    路○ 段對向外側車道內，自小客貨車右側後車門則因機車撞
    擊力順勢向後滑行造成凹陷，小客車碰撞後，丁○○本能順
    勢稍左偏前行並緊急煞停。徐仁甫則因而受有頭部外傷、顱
    內出血等傷害，己○○則受有頭部及身體多處撞傷之傷害（
    過失傷害部份，己○○未據告訴），丁○○隨即通知救護車
    將徐仁甫及己○○送醫院急救，惟徐仁甫仍於93年11月27日
    下午3 時10分許到院前即不治死亡。丁○○於肇事後，在未
    被有偵查犯罪職權之公務員知悉前，停留現場，在桃園縣政
    府警察局交通隊楊梅交通小隊警員戊○○據報前往現場處理
    時，當場承認為肇事人，而接受裁判。
二、案經桃園縣政府警察局楊梅分局報告臺灣桃園地方法院檢察
    署檢察官偵查起訴。
    理  由
一、訊據被告丁○○雖對於上揭時地駕駛車牌號碼LO-2920 號自
    用小客貨車，在肇事地點與被害人徐仁甫騎乘之機車發生碰
    撞，導致被害人死亡之事實供承不諱，惟矢口否認有何業務
    過失致人於死犯行，辯稱：車禍之發生係被害人超速、未注
    意車前狀況及酒後駕車所致，當時其所駕車輛車身已過交岔
    路口中心線，是被害人自己撞上來，依據信賴原則，其並無
    過失可言。經查：
(一)本件車禍撞擊地點係被害人徐仁甫騎乘機車沿楊梅鎮○○路
    5 段324 號前南向北（即新屋往中壢），靠近民族路551 巷
    2 弄口之民族路5 段外側車道，即如卷附警製道路交通事故
    調查報告表所繪現場圖標示之「刮地痕」起始處及車牌號碼
    LO-2920 號自用小客貨車烤漆、碎片玻璃散落處，並有員警
    拍攝現場照片28張在卷可憑，並據證人即承辦警員戊○○於
    本院審理時證述明確（見本院卷57、58頁），經核與被告所
    供之相撞地點相符合，並有前揭現場圖、現場及車損照片28
    張（93年度相字第1945號卷第24頁至36頁、94年度相字第93
    7 號卷第13頁至16頁、本院卷41、42頁）附卷可稽，顯見被
    害人與被告雙方碰撞之地點係在上述位置。另觀之，被害人
    騎乘上揭機車車損情況為前輪上方飾板、擋風板有新破損痕
    跡，業據證人戊○○警員於本院審理時證述明在卷（見本院
    卷第58頁），被告駕駛自用小客貨車右側後車門處有明顯撞
    擊凹陷情況、上方擋風玻璃破裂，亦據被告本院審理時供認
    不諱，並有上述車損照片存卷足參，則二車碰撞點為被害人
    徐仁甫騎乘上揭機車前輪上方飾板、擋風板處，與被告所駕
    駛自用小客貨車右側後車門處，均堪以認定。
(二)依卷附道路交通事故現場圖及承辦警員戊○○於本院審理時
    庭呈肇事現場套繪圖（見93年度相字第1945號卷第24頁、本
    院卷第41頁）及車損照片（見同上相字卷第30至36頁）所示
    ，被告駕駛自用小客貨車右側後車門內凹損壞，其上方擋風
    玻璃破裂，被害人徐仁甫騎乘之機車則前車前輪上方飾板、
    擋風板有新破損痕跡，已如前述。而被害人徐仁甫騎乘機車
    受創後倒地位置，係在肇事路口對向外側車道內，距肇事路
    口車牌號碼LO-2920 號自用小客貨車玻璃碎片、烤漆散落處
    約有3 個車道距離（每個車道寬約3.7 公尺）。且本院函請
    戊○○警員至肇事地點套繪道路中心點位置，依肇事現場套
    繪圖觀之（見本院卷第41頁），被告駕駛自用小客貨車事故
    發生後，停於楊梅鎮○○路○ 段與民族路551 巷2 弄口左側
    轉彎處，另自用小客貨車烤漆、碎片玻璃散落處則位於該自
    用小客貨車右後側，而楊梅鎮○○路551 巷2 弄口寬6.5 公
    尺，無論被告駕駛自用小客貨車擦撞後停放位置，或自上述
    散落物地點觀之，均位於民族路55 1巷2 弄口中心點左側偏
    路旁。參酌被告於警詢時供稱：我第一次發現被害人徐仁甫
    時，雙方距離約100 公尺，左轉至一半時，再看對方時約距
    離30公尺至40公尺等情（見93年度相字第1945號卷第5 頁背
    面），於偵查中供稱：「我從中壢往新屋方向，我要轉入路
    邊巷口，我跟著一台廂型車左轉，轉彎前我有看到死者騎乘
    機車，距離約100 公尺，‧‧‧。」等情（見同上相字卷第
    40頁）。佐以證人即乙○○於本院審理時證稱：「（你看到
    車禍發生的經過？）我看到前面有兩台廂型車左轉彎過馬路
    ，不知道徐仁甫是來不及閃，還是來不及煞車就撞上後面那
    輛廂型車。」、「徐仁甫當時車速時速80公里」等語（見本
    院卷第99、102 頁）；至被害人徐仁甫酒後騎乘機車，亦有
    壢新醫院生化檢驗報告單1 紙足參（見同上相字卷第16頁）
    。互核證人戊○○警員於本院審理時亦證稱：依現場圖及照
    片來看，被告駕駛車牌號碼LO-2920 號自用小客貨車，並沒
    有到達交叉路口中心處左轉彎（見本院卷第59頁）。綜述，
    本件顯係被告駕駛自小客貨車，行經無號誌交岔路口，左轉
    彎時未讓直行車先行，而緊隨前車搶先左轉，適被害人徐仁
    甫騎乘機車超速行駛，且未注意車前狀況，二車因而發生擦
    撞，可堪認定。本件經檢察官送請臺灣省桃園縣區車輛行車
    事故鑑定委員會、臺灣省車輛型車事故覆議鑑定委員會鑑定
    （對桃園縣區車輛行車事故鑑定委員會之鑑定意見僅做文詞
    修改）均同此認定，有各該委員會93年12月23日桃縣鑑字第
    931186號鑑定意見書、94年4 月6 日府覆議字第0940100130
    號函在卷可稽（見93年度相字第1945號卷第76至78頁、94年
    度偵字第937 號卷第19頁）。故辯護人認被告車輛進入交岔
    路口時，被害人之機車尚未行至該交岔路口，且被告車輛已
    完成轉彎動作，且鑑定意見書對於撞擊地點及碰撞點均未經
    審酌，該鑑定意見書有嚴重瑕疵，自不得作為被告不利之認
    定，容有誤會。
(三)被告另辯稱：其有交通信賴原則適用並無過失云云。惟按汽
    車駕駛人對於防止危險發生之相關交通法令之規定，業已遵
    守，並盡相當之注意義務，以防止危險發生，始可信賴他人
    亦能遵守交通規則並盡同等注意義務。若因此而發生交通事
    故，方得以信賴原則為由免除過失責任（最高法院84年台上
    字第5360號判例意旨參照）。又汽車行至交岔路口，轉彎車
    應讓直行車先行；且駕駛人於汽車行駛時，應注意車前狀況
    ，並隨時採取必要之安全措施，道路交通安全規則第93條第
    1 項第1 款、第94條第3 項、第102 條第1 項第6 款分別定
    有明文。本件被告駕車通過無號誌交岔路口，違反轉彎車未
    讓對向直車先行，為肇事主因，其違反上開交通安全規則規
    定已如前述，對於防止危險發生之交通相關法令並未遵守，
    亦未盡相當注意義務以防止危險發生，故縱然被害人之酒後
    騎乘機車、超速行駛，至交岔路口未減速慢行、未充分注意
    車前狀況，亦同為肇事原因，惟此為民事責任過失相抵問題
    ，仍無法解免被告之過失責任，是被告辯稱因信賴被害人會
    遵守交通規則，對事故發生無可預知，並認無過失云云，尚
    難採信。至被害人未領有機車駕駛執照及未帶安全帽，騎乘
    機車，惟此與本件車禍並無直接必然關聯性，被害人上開行
    為僅違反行政規定，併此敘明。又被害人確因本件車禍受有
    頭部外傷、顱內出血等傷害，雖經被告通知救護車將被害人
    送醫院急救，惟徐仁甫仍於93年11月27日下午3 時10分許到
    院前即不治死亡，亦經臺灣桃園地方法院檢察署檢察官督同
    法醫相驗屬實，並製有勘驗筆錄、驗斷書及相驗屍體證明書
    各乙份在卷足憑，是被害人之死亡結果與被告之過失間，確
    有相當因果關係存在。
(四)被告復辯稱：事故發生當時係假日，當時駕車要幫姪女到附
    近看房子云云。惟查汽車駕駛人之駕駛工作，乃隨時可致他
    人身體生命於危險之行為，並係具有將該行為繼續，反覆行
    使之地位之人。因此應有經常注意俾免他人於危險之特別注
    意義務。被告係以駕駛幼寶公司所有車牌號碼LO-2920 號自
    用小客貨車客貨兩用車，運送貨物為業，故其駕駛該車本屬
    其社會活動之一，在社會上有其特殊之屬性（地位），其本
    於此項屬性（地位）而駕車，自屬基於社會生活上之地位而
    反覆執行事務，因之，在此地位之駕車，不問其目的為何，
    均應認其係業務之範圍。查被告於案發當時車內，尚運載要
    加工用衣物20公斤乙節，已據被告於警詢時供明在卷（見臺
    灣桃園地方法院檢察署93年度相字第1945號卷第5 頁反面）
    。且上述警詢筆錄係經被告閱覽後始行簽名，且製作筆錄戊○○警員與被告並不認識，如被告未作上開內容陳述，警員
    豈能知悉，復參以案發當時被告較少權衡利害關係，或受案
    件偵、審進行影響，所為陳述當較為真實。故被告嗣於本院
    審理徒以發生交通事故係在假日（93年11月27日係星期六）
    ，並非上班日當時非運送公司貨物，係幫姪女到附近找房子
    ，並非業務行為云云，難認為有理由。
(五)另證人即與被害人同行友人己○○於本院審理時證稱：不知
    道車禍如何發生等語、證人即被害人另一同行友人丙○○於
    本院審理時證稱：伊沒有看得很清楚車禍發生經過等語，證
    人即行經車禍現場之林金結於本院審理時證稱：其係車禍發
    生後始經過現場等語，3 位證人均未清楚目擊車禍經過，故
    渠等證人無從作為被告有利、不利之認定。另辯護人聲請傳
    喚證人甲○○即行動電話號碼0000000000申請人，然該電話
    係由其親人林金結使用，其未目擊車禍發生經過，故本院認
    毋須對其詰問。辯護人另以卷附照片顯示被害人徐仁甫騎乘
    上揭機車，車牌折起呈90度及車牌裝旋轉架，認定被害人當
    時係在飆車云云，然上揭機車車牌往上折起，究係在車禍發
    生前，或本件車禍所造成，無法判斷一節，已據證人戊○○
    警員證述在卷，另被害人騎乘機車超速行使，業如前述，並
    無證據證明被害人當時係在飆車，自難遽認係飆車云云，故
    辯護人此部分所稱，尚乏證據可佐。綜述，本件事證明確，
    被告犯行洵堪認定。
二、被告係從事駕駛業務之人，業據被告供承在卷，核其所為，
    係犯刑法第276 條第2 項之業務過失致人於死罪。另被告於
    肇事後，於警員前往現場處理時，在上開犯行未為任何有偵
    查犯罪職權之公務員已知悉前，不逃避接受裁判而當場向警
    員戊○○自首，承認其為肇事人，業據證人戊○○警員於本
    院審理時證述在卷，並有桃園縣政府警察局交通隊楊梅交通
    小隊之交通事故肇事人自首情形紀錄表（見同上相字卷第12
    頁、本院卷第56頁）附卷可稽，雖被告於自首後對其犯罪事
    實有所主張或辯解，係其辯護權之行使，不能據此一端即謂
    被告無接受裁判之意（最高法院84年度台上字第829 號判決
    意旨參照），且行為是否構成犯罪之要件，應由法院加以認
    定，非憑行為人主觀認定或承認與否而確定。是被告已符合
    自首要件，應依刑法第62條前段之規定減輕其刑。爰審酌被
    告之過失程度，被害人酒後騎乘機車，行經無號誌之交岔路
    口亦疏未注意減速慢行，同為本件事故之肇事原因，被害人
    送醫到院前不治死亡及其家屬所造成的創傷，犯後態度等一
    切情狀，量處如主文所示之刑。
據上論斷，應依刑事訴訟法第299 條第1 項前段、刑法第276 條
第2 項、第62條前段、罰金罰鍰提高標準條例第1 條前段，判決
如主文。
本案經檢察官趙燕利到庭執行職務。
中　　華　　民　　國　　94　　年　　9 　　月　　20　　日
                  刑事第五庭審判長法  官  潘政宏
                                  法　官　張明儀
                                  法  官  邱滋杉
以上正本證明與原本無異。
如不服本判決，應於送達後10日內，向本院提出上訴狀（應附繕
本）。
                                  書記官　高文靜
中　　華　　民　　國　　94　　年　　9 　　月　　20　　日
附錄本案論罪科刑法條
刑法第二百七十六條第二項
從事業務之人，因業務上之過失犯前項之罪者，處五年以下有期
徒刑或拘役，得併科
三千元以下罰金。
